【裁判字號】    98,輔宣,5
【裁判日期】    990301
【裁判案由】    輔助宣告
【裁判全文】
臺灣臺中地方法院民事裁定               98年度輔宣字第5號
聲  請  人  甲○○
相  對  人  乙○○
上列聲請人聲請輔助宣告事件，本院裁定如下：
    主  文
宣告乙○○（國民身分證統一編號：Ｚ000000000號）
為受輔助宣告之人。
選定甲○○為受輔助宣告之人之輔助人。
聲請費用新臺幣壹仟元由受輔助宣告之人負擔。
    理  由
一、聲請意旨略以：聲請人甲○○（女、民國○○年○月○日生、國
    民身分證統一編號：Ｚ000000000號）為相對人乙○○（男、
    65年1 月27日生、國民身分證統一編號：Ｚ000000000號）之
    母，相對人於98年3 月24日經診斷患有妄想型精神分裂症，
    致其為意思表示或受意思表示，或辨識其意思表示效果之能
    力顯有不足，爰聲請對其為輔助之宣告，並建議法院選定聲
    請人為輔助人等語。
二、按對於因精神障礙或其他心智缺陷，致其為意思表示或受意
    思表示，或辨識其意思表示效果之能力，顯有不足者，法院
    得因本人、配偶、四親等內之親屬、最近一年有同居事實之
    其他親屬、檢察官、主管機關或社會福利機構之聲請，為輔
    助之宣告。受輔助宣告之人，應置輔助人，民法第15條之1
    第1項、第1113條之1第1項定有明文。又依民法第1113之1第
    2項準用同法第1111條之1規定，法院選定輔助人時，應依受
    輔助宣告之人之最佳利益，優先考量受輔助宣告之人之意見
    ，審酌一切情狀，並注意下列事項：一、受輔助宣告之人之
    身心狀態與生活及財產狀況。二、受輔助宣告之人與其配偶
    、子女或其他共同生活之人間之情感狀況。三、輔助人之職
    業、經歷、意見及其與受輔助宣告之人之利害關係。四、法
    人為輔助人時，其事業之種類與內容，法人及其代表人與受
    輔助宣告之人之利害關係。
三、經查：
（一）聲請人主張之事實，業據提出戶籍謄本、診斷證明書及身
      心障礙手冊在卷可憑。本院於鑑定人即澄清綜合醫院劉金
      明醫師前訊問相對人，相對人就本院訊問其出生年月日、
      身分證號碼、日期、時間等問題，均稱不知道，對於訊問
      聲請人為何人、目前住在何處等問題，能正確回答。嗣經
      鑑定醫師再為進一步之診斷，其鑑定結果，認相對人自幼
      無智能發展遲緩問題，身心發展正常。婚後開始出現精神
      症狀，妄想、幻聽、破壞暴力行為等，自九十年起持續在
      草屯療養院住院。於99年1 月15日經鑑定，智力評估總智
      商為61分，屬於輕度智能障礙。目前相對人意識清楚，對
      外界刺激有反應，言語表達內容貧乏，常以「不知道」回
      應問題，一般日常生活功能可以自理。綜上資料，相對人
      為一位慢性精神分裂症合併有輕度智能退化障礙（主因為
      妄想型精神分裂症）之患者，受智商退化之影響，其簡單
      日常生活（進食、穿衣、沐浴、行動及排便等）仍可以自
      理之外，身邊複雜事務已難以獨立執行，需要家人或他人
      加以協助。目前經濟上完全由家人（母親及妹妹）協助管
      理照顧。相對人之社會職業功能有中度障礙，在認知功能
      方面，如判斷力、現實感及思考能力亦受影響，以致無法
      合理且適當的處理身邊事務，須家人協助方能避免其權益
      之損失。基於受鑑定人有精神上之障礙（慢性精神分裂症
      、輕度智能退化），致其為意思表示或受意思表示，或辨
      識其意思表示效果之能力，顯有不足，對於管理處分自己
      的財產有必要給予協助，且此精神狀態係因長期罹患精神
      疾病及輕度智能退化所導致，未來不易改善及回復至正常
      心智狀態，可為輔助宣告等語，有鑑定報告如附件可按。
      本院審酌上開勘驗結果及醫師所為之鑑定意見，認相對人
      因精神障礙或其他心智缺陷，致其為意思表示或受意思表
      示，或辨識其意思表示效果之能力，顯有不足。揆諸首開
      條文規定，本院自得依聲請對相對人為輔助之宣告。
（二）聲請人甲○○為相對人之母，相對人雖有配偶阮氏凰，惟
      阮氏凰於九十年間即離家等情，業據聲請人陳明在卷，且
      有聲請人提出之戶籍謄本在卷可憑。又相對人事實上亦由
      聲請人甲○○照顧，聲請人甲○○亦同意任輔助人，茲本
      院參酌前揭各節，認由聲請人甲○○任輔助人，最能符合
      受輔助宣告之人之最佳利益，爰選定聲請人甲○○為輔助
      人。
四、依民事訴訟法第608條第1項、第624條之1第3 項，裁定如主
    文。
中    華    民    國    99    年    3     月    1     日
                  家事法庭    法  官  陳宗賢
正本係照原本作成。
如不服本裁定關於選定輔助人之部分，應於送達後10日內向本院
提出抗告狀，並繳納抗告費新臺幣1000元；其餘關於輔助宣告之
部分，不得抗告。
中    華    民    國    99    年    3     月    1     日
                              書記官  洪千羽

司法院資訊處製作；財團法人民間司法改革基金會備份。
